【裁判字號】    89,訴,541
【裁判日期】    890920
【裁判案由】    偽造文書
【裁判全文】
臺灣基隆地方法院刑事判決                          八十九年度訴字第五四一號
    公  訴  人  臺灣基隆地方法院檢察署檢察官
    被      告  乙○○
右列被告因偽造文書案件，經檢察官提起公訴( 八十八年度偵字第五七四八號 )，本
院判決如左：
    主      文
乙○○無罪。
    理      由
一、公訴意旨略以：緣丙○○所有車號ＵＫＦ─五九０號輕機車，於八十四年十月二
    十六日透過吉祥車行負責人羅國士，出售予泰安車行負責人林有添，同年月二十
    七日林有添轉售予新榮機車行負責人甲○○，同年月三十日，甲○○以新台幣一
    萬四千五百元再轉賣給冠輪機車行負責人乙○○，詎乙○○於八十五年一月十一
    日，在台北市○○區○○街附近拾獲董浩群所遺失之身分證後，竟侵吞入己（此
    部分已逾追訴權時效），並於同日偽刻董浩群之印章，連同該侵吞之證件寄交甲○○，利用不知情之甲○○持丙○○之機器踏車新領牌照登記書，為渠至台灣
    省公路局嘉義區監理所辦理車號ＵＫＦ─五九０號輕機車過戶手續，在汽機車過
    戶登記書上偽簽董浩群之署押，偽蓋董浩群之印章，表示將該輛輕機車過戶至董
    浩群名下，甲○○再將該偽造之汽機車過戶登記書交付監理所內之公務員，使該
    管公務員陷於錯誤，發出所有人為董浩群之行車執照予乙○○持有、使用，足生
    損害於董浩群及監理機關對車籍管理之正確性，因認被告乙○○犯有刑法第二百
    十六條、第二百十條、第二百十四條之偽造私文書罪嫌。
二、公訴人認被告乙○○犯有前開罪嫌，無非以前開機車確由甲○○轉賣給經營冠輪
    機車行之被告，且董浩群之身分證及印章亦由被告寄交與甲○○代辦過戶等情，
    已據甲○○供證明確，並有甲○○所提帳本一紙記載該機車係轉售給冠輪車行可
    證云云為其論據。
三、訊據被告乙○○對於在前揭時間，曾向新榮機車行負責人甲○○購買前開機車，
    並曾寄交董浩群之身分證及印章予甲○○，託甲○○至嘉義監理所辦理該機車過
    戶手續之事實固不諱言，但堅決否認有任何偽造文書之犯行，辨稱：伊原在台北
    縣新店市經營冠輪機車行，當年向甲○○購得該機車後，即轉售予客戶，董浩群
    之身分證及印章係該客戶交予伊，伊才寄交甲○○囑代辦過戶手續，後來冠輪機
 車行結束營業，且又搬家，而未留下買賣機車之資料，致無法查出向伊購買機車
    之客戶，但伊絕未曾侵占董浩群之遺失之身分證及偽刻董女之印章云云。
四、經查：
  (一)本件之所以案發，係因董浩群於八十八年五月間接獲行政院環境保護署之機車排
    氣定期檢驗通知單，始悉其遺失之身分證遭人冒用，而由其夫出面向警報案，經
    警循線追查，始查出該機車係由原車主丙○○售予泰安機車行負責人林有添，林
    有添再轉售予新榮機車行負責人甲○○、甲○○又轉售予冠輪機車行負責人之被
    告乙○○，前開證件即係由被告寄交甲○○，由甲○○辦理過戶手續，因此認定
    前開犯行必係被告所為，此有警卷所附董浩群、林有添、甲○○之筆錄可稽。惟
    查被告既經營機車行並兼營中古機車買賣之生意，其指向新榮機車行之甲○○購
    得該機車後，已轉售他人，自符常情，雖以其機車行已結束營業，且又搬家，以
    致未保存買賣機車之資料，而未能提供購買該機車之客戶以供查證，然遍查全卷
    ，亦未見警察查出被告曾持有、使用該機車之行車執照或使用該機車乃至該機車
    由被告保有之任何證據，已難僅憑前述證據據以認定被告犯罪。
  (二)檢察官偵查中曾調查該機車之交通違規資料，惟據台北市交通事件裁決所以八十
    九年三月六日北市裁二字第八九六二六三九五００號函覆：「經查該車電腦違規
    紀錄檔，已無違規資料可供查詢．．．．．」。致無從就交通違規資料查出該機
    車之使用人，既未能查出該機車之使用人，再參酌前揭(一)之說明，顯難率爾認定
    該機車由被告價購後係自行使用而有偽造文書之必要。
  (三)一般客戶向機車行購買機車，並以他人名義辦理登記（例如夫出面購買而以妻名
    義登記、父出面購買而以子名義登記或代友購買等等是）事屬常有，且據承辦本
    件過戶手續之嘉義監理所辦事員丁○○到庭結證所供：中古機車之買賣，只要提
    出買賣雙方之身分證、印章及行車執照，並不需本人親自到場，可委由他人代辦
    ，而委由他人代辦，亦不需提出委託書等語，足見辦理中古機車買賣過戶手續之
    相關規定，並非嚴謹，而一般兼營中古機車買賣之機車行於購買中古機車後，轉
    手賣與客戶，由客戶將相關證件交與機車行託機車行代辦過戶手續，亦為一般中
    古機車買賣所習見，因此亦難以被告曾寄交董女之身分證及印章與甲○○之事實
    ，即遽指董女之身分證必為被告所拾獲並侵占入己，並賡續有前揭偽造文書之犯
    行。
五、按犯罪事實應依證據認定之，無證據不得推定其犯罪事實，刑事訴訟法第一百五
    十四條定有明文。又事實之認定，應憑證據，如未能發現相當證據，或證據不足
    以證明，自不能以推測或擬制之方法，以為裁判之基礎，最高法院亦著有四十年
    台上字第八六號判例可稽。本件綜據上述，被告否認犯罪之辯解，應屬可採，其
    他又乏任何確切之證據足資證明被告確有前揭偽造文書之犯行，既未能證明被告
    犯罪，依法自應諭知無罪之判決。
據上論斷，應依刑事訴訟法第三百零一條第一項判決如主文。
本案經檢察官周啟勇到庭執行職務。
中      華      民      國      八十九      年      九    月    二十    日
                              臺灣基隆地方法院刑事第一庭
                                      法  官  洪  政  雄
右正本證明與原本無異。
對於本件判決如有不服，應於收受送達後十日內，向本院提出上訴狀，上訴於臺灣高
等法院，並按他造當事人之人數附具繕本。
                                      書記官  鄒  秀  賢
中      華      民      國      八十九      年      九    月    二十一  日


司法院資訊處製作；財團法人民間司法改革基金會備份。
